【裁判字號】    92,上訴,940
【裁判日期】    920730
【裁判案由】    公共危險等
【裁判全文】
臺灣高等法院臺中分院刑事判決                    九十二年度上訴字第九四號
    上  訴  人
    即  被  告  乙○○
    指定辯護人  本院公設辯護人丙○○
右上訴人因公共危險等案件，不服臺灣彰化地方法院九十二年度訴字第一三六號中華
民國九十二年四月十七日第一審判決（起訴案號：臺灣彰化地方法院檢察署九十一年
度偵字第六七七五號），提起上訴，本院判決如左：
      主  文
原判決撤銷。
乙○○以加害財產之事，恐嚇他人致生危害於安全，處有期徒刑捌月。
      事  實
一、乙○○於民國（下同）九十一年七月八日晚上十時許，因不滿其前妻之弟洪志宏
    曾經向他人傳述其有傳染性病給其前妻洪美靜，而事後不為澄清，乃隻身前往彰
    化縣和美鎮○○里○○路○段一四九號，欲找洪志宏理論。惟乙○○在出發前，
    因擔心洪志宏有親友多人在旁，恐雙方會發生衝突，乃以二瓶米酒玻璃瓶盛裝高
    級汽油，再於瓶口塞紙防漏，而製造俗稱之「汽油彈」（但非槍砲彈藥刀械管制
    條例所列管之爆裂物）二瓶，並放在其所騎乘機車之置物處，以資壯勢防身。詎
    在乙○○抵達上址後，雖在屋外大聲叫囂，但屋內均無人應答。嗣至同日晚上十
    時十五分以後，居住在道路對面即彰化縣和美鎮○○里○○路○段一四八號（登
    記為戊○○所有）房屋之丁○○、戊○○父子，因無法忍受乙○○之喧擾，乃出
    門要求乙○○降低聲量，惟乙○○心生不滿，竟基於以加害財產之事同時對丁○○、戊○○二人施加恫嚇之犯意，在上開馬路（即戊○○住宅之圍牆外）上，將
    其所攜帶一瓶裝有高級汽油之玻璃瓶，以火點燃瓶口，旋往戊○○住宅騎樓鐵捲
    門外面之方向丟擲，而以加害財產之事同時對丁○○、戊○○二人施加恫嚇，使
    丁○○、戊○○二人均因此心生畏懼，致生危害於安全。同時，乙○○在丟擲上
    開裝有高級汽油之玻璃瓶時，應注意避免讓上開玻璃瓶在落地破裂之後，所著火
    飛濺之汽油傷及人體，詎其並無不能注意之情形，竟疏未注意及此，以致上開玻
    璃瓶在落地破裂之後，所濺射之火花波及丁○○、戊○○之右足，致丁○○受有
    右腳踝燒傷之傷害（此部分未據告訴、起訴），戊○○亦受有右足及腳指燙傷之
    傷害。嗣因上開玻璃瓶並未擊中人何易燃物品，四週亦無易燃物品，火勢乃在欠
    缺助燃物之情形下，於十餘分鐘之後自然熄滅。
二、案經被害人戊○○訴由彰化縣警察局和美分局報請台灣彰化地方法院檢察署檢察
    官偵查起訴。
      理  由
一、訊據本案上訴人即被告乙○○（以下簡稱為被告）對其前開犯行，已於偵、審中
    及於本院審理時均坦白承認。且被告上開犯行，並據告訴人戊○○、及被害人丁○○指述甚詳，且有警方在現場所拍攝之照片九張、及自被告前妻洪美靜上開居
    所裝設監視錄影帶翻拍之照片三張在卷可稽（以上見警訊卷宗第十三至二十頁，
    又依據上開翻拍之照片顯示，被告丟擲上開汽油瓶之時間應在同日晚上十時十五
    分至十七分之間），並有告訴人戊○○受傷之診斷證明書一紙在卷足憑，復經案
    發當時接受通報而前往現場處理之警員己○○於本院證述明確。事證明確，被告
    上開犯行堪以認定。
二、查本案被告點火並丟擲上開汽油瓶之後，上開玻璃瓶在落地破裂之後所濺射之火
    花，雖有波及丁○○、戊○○之右足，致被害人丁○○受有右腳踝燒傷之傷害（
    此部分未據告訴、起訴），告訴人戊○○亦受有右足及腳指燙傷之傷害，惟被告
    矢口否認其有故意傷害告訴人戊○○及被害人丁○○之犯意，且於警訊即供述：
    「我丟汽油彈只是要嚇他們，並無傷人之意圖」等語（見警訊卷宗第一頁），並
    於偵查中辯稱：「我丟汽油彈，．．．．．．並非想傷害他們」、「我只嚇他們
    而已」之情（見偵查卷宗第七頁）。而本案告訴人戊○○及被害人丁○○於警訊
    中，亦均供述被告係將其所攜帶之玻璃瓶，以火點燃瓶口，而往告訴人戊○○住
    宅騎樓鐵捲門外面之方向丟擲。告訴人戊○○並於偵查中指述：「我站在右棟（
    即同路段一五○號）與圍牆中間處，他汽油彈丟來時，汽油散開噴到我的腳，當
    時，除我還有丁○○，．．．．．．，丁○○跟我站一起」等語（見偵查卷宗第
    十三頁）。依據本案告訴人戊○○及被害人丁○○之上開指述，被告應非蓄意朝
    其等站立之位置及人身丟擲上開汽油瓶，且告訴人戊○○及被害人丁○○亦係在
    上開玻璃瓶落地破裂之後，被少部分濺射之火花波及右腳而受傷。是被告上開所
    為，雖堪認定其有以加害財產之事同時對丁○○、戊○○二人施加恫嚇之犯意與
    行為，及應注意、能注意卻疏未注意致因過失而傷害丁○○、戊○○二人之行為
    ，惟尚難遽認其必有故意傷害丁○○、戊○○之犯意。是核被告上開所為，係對
    告訴人戊○○、及被害人丁○○犯有刑法第三百零五條之恐嚇危害安全罪，及對
    告訴人戊○○犯有刑法第二百八十四條第一項前段之過失傷害罪。公訴人就被告
    傷害告訴人戊○○部分，認被告係犯同法第二百七十七條第一項之傷害罪，此部
    分起訴法條尚有未洽，應予變更。又被告以一行為而犯上開二罪名，係一行為觸
    犯二罪名之想像競合犯，應依刑法第五十五條之規定，從一重依刑法第三百零五
    條之恐嚇危害安全罪處斷。另被告以一行為同時對告訴人戊○○、及被害人丁○○施加恫嚇，亦係一行為觸犯二罪名之想像競合犯，亦應依據刑法第五十五條之
    規定，從一重仍依刑法第三百零五條之恐嚇危害安全一罪論處。
三、本件公訴人之公訴意旨雖另以：被告於前開行為時，尚有基於放火燒燬告訴人戊○○上開住宅之犯意，而於前開時、地，持上開自製之汽油彈一瓶，朝告訴人戊○○之住宅所開啟的鐵捲門方向丟擲，雖因並未擊中易燃物品，火勢在欠缺助燃
    物之情形下自然熄滅，而未毀損住宅，此部分仍應負放火未遂罪責，因認被告上
    開所為，另犯刑法第一百七十三條第三項、第一項之放火燒燬現供人使用之住宅
    未遂罪等情。
（一）惟按犯罪事實應依證據認定之，無證據不得推定其犯罪事實；又不能證明被告
      犯罪者，即應諭知被告無罪之判決，此於刑事訴訟法第一百五十四條及同法第
      三百零一條第一項定有明文。次按事實之認定，應憑證據，所謂證據，須適於
      為被告犯罪事實之證明者，始得採為斷罪資料，如未能發現相當證據，或證據
      不足以證明，自不能以推測或擬制之方法以為裁判基礎；又認定不利於被告之
      事實，須依積極證據，苟積極證據不足為不利於被告事實之認定時，即應為有
      利於被告之認定，更不必有何有利之證據；另認定事實所憑之證據，雖不以直
      接證據為限，間接證據亦包括在內，然無論直接或間接證據，其為訴訟上之證
      明，須於通常一般之人均不致於有所懷疑，而得確信為真實之程度者，始得據
      為有罪之認定，以上業經最高法院分別著有五十三年臺上字第二七五０號、三
      十年上字第八一六號、四十年臺上字第八六號、七十六年台上字第四九八六號
      判例可資參照。再刑法第一百七十三條第三項、第一項之放火燒燬現供人使用
      之住宅未遂罪，以行為人於行為時具有放火燒燬現供人使用住宅之犯意，進而
      著手實施放火燒燬現供人使用住宅之行為，為其犯罪構成要件，此觀上開法條
      之規定自明。若行為人於行為時無此犯意，尚不能對其論科此項罪責。而此犯
      意之有無，亦需依憑證據認定。
（二）本件公訴人指訴被告涉犯刑法第一百七十三條第三項、第一項之放火燒燬現供
      人使用之住宅未遂罪，係以告訴人戊○○及被害人丁○○之警、偵訊指訴、及
      被告坦承有點火丟擲汽油瓶之行為、以及依據現場拍攝之照片顯示上開汽油瓶
      係落在建築物鐵捲門處等情，為此部分起訴之依據。惟訊據本案被告矢口否認
      伊在行為時，有放火燒燬告訴人戊○○住宅之犯意，並辯稱：伊之犯意，僅係
      在恫嚇，並無放火燒燬告訴人戊○○住宅之犯意等情。
（三）經查：（１）本案被告自警、偵訊起，即供述其丟擲汽油彈之犯意僅在恫嚇，
      且於偵、審中始終否認其有放火燒燬告訴人戊○○住宅之犯意，並於偵查中，
      另外供述：「．．．．．．我確定我不會把彈丟向別處燒了房子」等語（見偵
      查卷宗第七頁）。而本案被告與告訴人戊○○及被害人丁○○在案發之前並不
      認識，此係告訴人戊○○及被害人丁○○均是認之事實。其等在案發之前既未
      結有積怨，被告是否會因上開爭端，即萌放火燒燬告訴人戊○○住宅之犯意，
      自非無疑。且本案被告自警、偵訊起，即供述案發當晚其所攜帶之汽油瓶共有
      二瓶（見警訊卷宗第一頁、偵查卷宗第六頁）。如其確有放火燒燬告訴人戊○○住宅之犯意，亦難想像其會在告訴人戊○○及被害人丁○○在場目睹並可立
      即滅火之情形下，僅丟擲一瓶，且見未燒及易燃物，即騎乘機車離去之理由。
      （２）又本案告訴人戊○○及被害人丁○○於警訊時，雖均指訴被告所丟擲之
      汽油瓶係在告訴人戊○○上開住所鐵捲門外燃燒（另在被告站立之圍牆邊，亦
      有汽油濺出燃燒痕跡）。惟告訴人戊○○於警訊係指訴：「（汽油彈）是在我
      家門口之鐵捲門前及圍牆燃燒」、「該男子丟完汽油彈後，有繼續逗留約三分
      鐘，才騎機車離去」、「（該男子）我不認識」、「週邊沒有其他易燃物或助
      燃物品存在」、「當時沒有將火勢撲滅，約燃燒十餘分後該火勢自然熄滅」、
      「（如果不滅火）不會（導致建物燃燒）」、「周邊建物為水泥及鐵材等材質
      ，應不至於會燃燒」等語（見警卷第三至六頁），核與被害人丁○○餘於警訊
      指述：「．．．．．．該男子於彰化縣和美鎮○○里○○路○段一四九號前向
該戶大聲咆嘯（哮），我於二十二時十五分左右和我兒子戊○○到門口查看，
      我兒子戊○○叫他說話小聲一點不要吵到別人，當我兒子話一說完該男子就持
      一枚汽油彈朝我家門口丟過去，立即起火燃燒致使我及我兒子戊○○右腳燒傷
      ，該男子於丟完汽油彈後，約一、二分鐘就騎車離去」、「該男子是將汽油彈
      點燃後才丟過來」、「該男子丟完汽油彈後，有再以幹＊娘等話對我兒子戊○○辱罵，後就騎機車離去」、「（汽油彈）是在我家門口之鐵捲門前及圍牆旁
      燃燒」、「該男子丟完汽油彈後，有繼續逗留一會兒，才騎機車離去」、「（
      該男子）我不認識」、「週邊沒有其他易燃或助燃物品存在」、「當時沒有將
      火勢撲滅，該火勢是自然熄滅」、「（如果不滅火）不會（導致建物燃燒）」
      、「周邊建物為水泥及鐵材等材質，應不至於會燃燒」等情相符（警卷第至七
      至十頁）。依據告訴人戊○○及被害人葉火堂之上開指述，被告點火引燃之上
      開汽油瓶並未擊中人何易燃物品，四週亦無易燃物品，故火勢係在欠缺助燃物
      之情形下，於十餘分鐘之後自然熄滅，上情應堪認定。經本院再予傳訊，告訴
      人戊○○除再是認上情之外，並另陳稱：其住宅鐵捲門離被告站立地點約有十
      餘公尺，鐵捲門內尚有縱深約一、二公尺之騎樓，汽油瓶落地處距離鐵捲門約
      有一公尺，因為週邊沒有助燃物，故無滅火舉動等語（見本院卷宗第五五至五
      八頁）。而就告訴人戊○○所述上情，並有警方在現場所拍攝之照片九張、及
      起火位置與建物平面圖在卷可供佐證。雖依照片所示，上開鐵捲門內，尚雜置
      有木質小椅、橡膠製的長筒鞋、塑膠袋等物，騎樓之內之建物主體房門亦為木
      造，惟如會受火延燒，在場之告訴人戊○○及被害人葉火堂不可能不會有滅火
      舉動。是卷附照片所攝上情，仍不影響本院就：被告點火引燃之上開汽油瓶並
      未擊中人何易燃物品，四週亦無易燃物品，火勢係在欠缺助燃物之情形下，於
      十餘分鐘之後自然熄滅乙情之認定。本案被告於行為時所站立位置既離告訴人
      戊○○上開住宅鐵捲門僅約十餘公尺，則被告如有放火燒燬上開建物之犯意，
      則其要將上開點火之汽油瓶丟入鐵捲門內、或丟至上開建物二樓前廊應非難事
      ，惟其未此之為，且未將其點火引燃之上開汽油瓶丟至易燃物品堆置處，則被
      告辯稱上情，自非無稽。（３）復經本院訊問，告訴人戊○○亦坦承其並不知
    被告有無此項犯意，綜合上情，本院認依本案卷證資料，尚無從確認被告於前
      開行為時，確具有放火燒燬現供人使用住宅之犯意，亦難認其有著手實施放火
      燒燬現供人使用住宅之行為。公訴人就被告此部分之指訴，尚屬犯罪不能證明
      。惟因公訴人認此部分與被告前開論罪科刑部分，有想像競合犯之裁判上一罪
      關係，爰不就此另為被告無罪之諭知。
四、原審判決認定被告有犯恐嚇危害安全罪，固非無見，惟原審判決誤認被告尚犯刑
    法第一百七十三條第三項、第一項之放火燒燬現供人使用之住宅未遂罪，且認被
    告傷害犯行係出諸故意，以上均有未合。是本案被告上訴指謫原審判決不當，其
    上訴為有理由，自應由本院將原審判決予以撤銷改判。爰審酌被告雖僅曾有賭博
    前科（判處罰金），惟其因為自身不當行為遭人制止，不思反省檢討已有不該，
    竟因此遷怒於告訴人戊○○及被害人葉火堂，並以上開深夜丟擲點火之汽油瓶為
    恫嚇手段，惡性非輕，對告訴人戊○○及被害人葉火堂所致安全危害之畏懼非淺
    等一切犯罪情狀，量處有期徒刑八月。又本案警員己○○已證稱其在當晚十時二
    十分接獲通報趕往現場之後，約於當晚十時四十分已從證人庚○○之處，得知被
    告犯罪。故被告雖提出通聯紀錄，證明其於當晚十一時十五分有主動打電話給彰
    化縣警察局和美分局申告其犯罪事實，此項申告犯罪事實之行為仍非自首，難依
    刑法自首之規定減輕其刑，併此敘明。
五、據上論斷，應依刑事訴訟法第三百六十九條第一項前段、第三百六十四條、第二
    百九十九條第一項前段、第三百條、第二百八十四條第一項前段、第三百零五條
    、第五十五條，罰金罰鍰提高標準條例第一條前段，判決如主文。
本案經檢察官甲○○到庭執行職務。
中      華      民      國      九十二      年    七    月    三十      日
                                  臺灣高等法院臺中分院刑事第三庭
                                        審判長法  官  陳  朱  貴
                                              法  官  劉  連  星
                                              法  官  廖  柏  基
右正本證明與原本無異。
檢察官得上訴。
被告不得上訴。
如不服本判決應於收受送達後十日內向本院提出上訴書狀，其未敘述上訴之理由者並
得於提起上訴後十日內向本院補提理由書（均須按他造當事人之人數附繕本）。
              書記官  詹  錫  朋
中      華      民      國      九十二   年       七      月    三十一  日
附錄條文：
刑法第三百零五條：
以加害生命、身體、自由、名譽、財產之事，恐嚇他人致生危害於安全者，處二年以
下有期徒刑、拘役或三百元以下罰金。
                                                                        Ｉ


司法院資訊處製作；財團法人民間司法改革基金會備份。
